臺灣臺南地方法院新市簡易庭民事簡易判決  
110年度新簡字第10號
原      告  蔡碧琳  

被      告  呂亞帆  

上列當事人間請求確認本票債權不存在事件，經本院於民國110
年3月26日言詞辯論終結，判決如下：
    主      文
確認被告持有以原告名義簽發如附表所示之本票，對原告之票據
債權不存在。
訴訟費用新臺幣壹仟元由被告負擔。
    事實及理由
一、按確認法律關係之訴，非原告有即受確認判決之法律上利益
    者，不得提起之，民事訴訟法第247條第1項前段定有明文。
    又所謂即受確認判決之法律上利益，係指法律關係之存在與
    否不明確，原告主觀上認為其在法律上之地位有不安之狀態
    存在，且此種不安之狀態，能以確認判決將之除去者而言。
    本件被告執有以原告名義所簽發如附表所示之本票1紙（下
    稱系爭本票），並向本院聲請本票裁定強制執行，經本院以
    109年度司票字第3758號裁定准予強制執行，業據本院依職
    權調取前揭卷宗核閱無訛。是系爭本票既已由被告持有並主
    張權利，原告又否認系爭本票之票據債權存在，則被告就系
    爭本票之債權是否存在，即影響原告之法律上地位，而上開
    不安之狀態，得以確認判決除去，是原告提起本件確認之訴
    ，即有受確認判決之法律上利益，合先敘明。
二、原告起訴主張：
　㈠被告持有原告為發票人之系爭本票，向本院聲請裁定准予強
    制執行，惟原告並不認識被告，兩造間亦無金錢往來。原告
    前因需批貨款而找民間錢莊借款，借款金額為新臺幣（下同
    ）2萬元，原告實際只拿到17,000元，與原告接洽之綽號「
    黑桃A」、「阿安」（真實姓名不詳）告知借2萬元要簽發面
    額6萬元之本票，原告才簽發系爭本票及借據。嗣原告已於
    民國109年11月25日全數清償完畢，惟「黑桃A」、「阿安」
    藉口未將本票及借據歸還原告，原告已全數清償該借款，系
    爭本票債權並不存在。
　㈡並聲明：如主文第1項所示。
三、被告則辯以：原告當初表示因妹妹要買車，要借款6萬元，
    故被告於原告住家路口，交付現金6萬元予原告，系爭本票
    及借據也是在當時簽立的。並聲明：原告之訴駁回。
四、本院得心證之理由：
　㈠被告持有以原告名義所簽發經本院以109年度司票字第3758號
    裁定准予強制執行之系爭本票，為兩造所不爭執，復經本院
    依職權調取本院109年度司票字第3758號本票裁定強制執行
    卷宗核閱屬實，堪信為真實。
　㈡按本票雖為無因證券，然發票人非不得以自己與執票人間所
    存之抗辯事由對抗執票人，如發票人提出其基礎原因關係不
    存在之對人抗辯，執票人自應就該基礎原因關係存在之積極
    事實，負舉證責任（最高法院96年度台簡上字第23號判決意
    旨參照）。又金錢消費借貸為要物契約，須當事人間互相表
    示借貸之意思一致，且貸與人將金錢之所有權移轉於借用人
    ，始生效力。票據執票人倘主張其執有票據之原因為消費借
    貸，而經發票人否認時，對其已交付借款事實，自應負舉證
    責任（最高法院104年度台簡上字第35號判決意旨參照）。
    本件被告主張系爭本票乃原告向其借貸所簽發，然原告否認
    兩造間有上述原因關係存在之事實。參諸上揭說明，自應由
    被告就其主張與原告間有消費借貸關係存在乙情，負舉證之
    責任。
　㈢經查：被告辯稱係因借款原告6萬元而要求原告簽發系爭本票
    ，固提出系爭本票、借據為證（本院卷第47、49頁），然為
    原告所否認，觀諸被告提出之借據，其上借款人姓名、資料
    均為空白，已難遽為兩造間成立消費借貸關係之證明。又原
    告主張其向綽號「黑桃A」、「阿安」之錢莊人員借款2萬元
    ，經上開2人要求而簽發面額為6萬元之系爭本票及借據，預
    扣利息3,000元，其實際只拿到17,000元等情，而依一般地
    下錢莊要求需款恐急之借款人簽發高於借款金額數倍之本票
    ，並先預扣利息之作法，所在多有，相當符合地下錢莊之常
    態。另觀諸原告與「黑桃A」於2020年11月25日之LINE對話
    紀錄內容為：「（原告）阿弟～我今全付清5000元，剛好有
    。要麻煩你來收錢，本票一起拿來喔！（黑桃A）OK！（貼
    圖）」等語（本院卷第17頁），堪認原告主張係向「黑桃A
    」、「阿安」借款而簽發系爭本票等情應可採信。此外，被
    告並未再舉證證明確有借款予原告之事實，故無從認定兩造
    間有消費借貸關係存在及被告有交付6萬元借款予原告之情
    。是原告主張被告持有其所簽發之系爭本票，對原告之本票
    債權不存在，即屬有據。
　㈣綜上所述，被告雖持有原告所簽發如附表所示之系爭本票，
    然被告並無法證明兩造間確有消費借貸契約存在。從而，原
    告本於票據之原因關係抗辯，請求確認被告所持有之系爭本
    票，對原告之票據債權不存在，為有理由，應予准許。
五、按訴訟費用，由敗訴之當事人負擔；法院為終局判決時，應
    依職權為訴訟費用之裁判，民事訴訟法第78條、第87條第1
    項定有明文。經核本件訴訟費用額為1,000元（即第一審裁
    判費），而原告之請求為有理由，爰依上開規定確定被告應
    負擔之訴訟費用如主文第2項所示。
六、結論：本件原告之訴為有理由。爰依民事訴訟法第436條第2
    項、第78條、第87條第1項，判決如主文。
中　　華　　民　　國　　110 　年　　4 　　月　　13　　日
                  新市簡易庭  法  官  曾仁勇
附表：
編號  發  票  日 票面金額 (新臺幣) 到期日 票據號碼  01 109年2月8日 60,000元  未載 CH294707 
以上正本係照原本作成。
如不服本判決，應於判決送達後20日內，向本院提出上訴狀並表
明上訴理由，如於本判決宣示後送達前提起上訴者，應於判決送
達後20日內補提上訴理由書（須附繕本）。
如委任律師提起上訴者，應一併繳納上訴審裁判費。
中　　華　　民　　國　　110 　年　　4 　　月　　13　　日
                                書記官  吳佩芬